臺灣臺北地方法院刑事判決　　　　　　　　　　　　九十二年度訴字第二一五二號
　　公　訴　人　臺灣臺北地方法院檢察署檢察官
　　被　　　告　甲○○
　　　　　　　　乙○○
右列被告因違反
號），本院判決如左：
    主  文
甲○○共同行使變造國民身分證以供申請
刑伍月，如易科罰金，以參佰元折算壹日。如附表所示之物均沒收。
乙○○共同行使變造國民身分證以供申請
拾日，如易科罰金，以參佰元折算壹日。緩刑參年。如附表所示之物均沒收。
    事  實
一、甲○○前因詐欺案件，經本院於民國八十四年二月二十四日以八十四年度易字第
    三六六號判處有期徒刑十月，嗣經臺灣高等法院駁回上訴而確定，惟未到案執行
    而遭通緝（不構成累犯），亟需人頭之國民身分證等文件辦理
    ，竟與乙○○共同基於行使變造國民
    造國民身分證以供申請
    臺北市○○路某處，由乙○○提供其個人之國民
    文彬，供甲○○換貼自己之照片於乙○○之國民
    文彬與乙○○明知乙○○之退伍令並未遺失，為領取貼有甲○○照片之乙○○名
    義退伍令以便申辦
    分證前往臺北縣土城市○○路二十三號臺北縣後備司令部，佯稱乙○○之退伍令
    遺失，而填寫「臺北縣團管部備除役官士兵退伍令（證）遺失證明申請表」，並
    出示行使變造之乙○○國民
    民
    伍令確實遺失，而將此不實內容記載於職務上所掌之公文書，並據以補發貼有甲
    ○○照片之乙○○名義退伍令，足以生損害於戶政機關對於國民
    確性及臺北縣後備司令部核發及管理退伍令之正確性。甲○○嗣於同年月九日，
    再持變造之乙○○國民
    及自己之照片二張，前往臺北市○○路九十九號世界旅行社，利用旅行社不知情
    之承辦人陳玉琪申辦
    填寫乙○○為
    變造之乙○○國民
    同中華民國普通
    局申請
    損害於戶政機關對於國民
    交部對於
    後，據以核發貼有甲○○照片、
    華民國
    十六日、同年六月一日及五日、同年七月一日及十五日持之出入國境，足以生損
    害於外交部機關對
    以
    份
    查，始悉上情。
二、案經臺北縣政府警察局金山分局報告臺灣臺北地方法院檢察署檢察官偵查起訴。
    理  由
一、訊據被告甲○○對於右揭事實於本院審理時均坦承不諱（見本院九十三年九月十
    四日、十月二十六日審判筆錄）；被告乙○○對於右揭事實於警詢及本院審理時
    亦均供承不諱（見九十一年度偵字第二三０四七號偵查卷第六頁反面至第七頁反
    面、第十一頁，本院九十三年十月二十六日審判筆錄）；且被告甲○○於右揭時
    間持變造之乙○○國民
    ，前往臺北市○○路九十九號世界旅行社，委請承辦人陳玉琪申辦
    經證人即世界旅行社承辦人陳玉琪於警詢及偵查時結證明確（見同右偵查卷第二
    十六頁正反面、第九十八頁）；並有世界旅行社出具之旅行業代收轉付收據、護
    照號碼為000000000號之乙○○名義國人入出境端末查詢報表、外交部
    領事事務局九十年十月二十五日領（一）（九○）字第九○六六○○二六二五號
    函文暨被告乙○○九十年十月十九日中華民國普通
    國
    民國普通
    至第五十一頁）、臺灣高等法院被告全國前案紀錄表、臺北縣後備司令部九十三
    年八月十日昇信字第○九三○○○八七一八號函文暨臺北縣團管部備除役官士兵
    退伍令（證）遺失證明申請表、貼有被告甲○○照片之變造乙○○國民
    影本、外交部領事事務局九十三年八月三日領一字第○九三五二二九六四三○號
    函文、被告甲○○當庭書寫之「乙○○」筆跡及外交部領事事務局九十三年九月
    二十七日領一字第○九三五二四七○三九○號函文（以上見本院卷）各一件在卷
    足憑。是由上述補強證據，足資擔保被告甲○○、乙○○分別於警詢及本院審理
    中所為前開任意性自白具有相當程度之真實性，而得使本院確信被告前述自白與
    事實相符。揆諸刑事訴訟法第一百五十六條第一項「被告之自白，非出於強暴、
    脅迫、利誘、詐欺、違法羈押或其他不正之方法，且與事實相符者，得為證據。
    」及第二項「被告之自白，不得作為有罪判決之唯一證據，仍應調查其他必要之
    證據，以察其是否與事實相符。」規定，本院自得依被告二人前述自白及各項補
    強證據認定其等確有右揭犯行。
    本件事證明確，被告甲○○、乙○○犯行堪以認定，應依法論科。
二、核被告甲○○、乙○○所為，均係犯刑法同法第二百十六條、第二百十二條之行
    使變造國民
    第二百十六條、第二百十四條之行使使公務員登載不實公文書罪，及違反
    例第二十三條第二項、第一項之行使變造國民身分證以供申請
    等變造國民身分證後持以申辦遺失補發退伍令及申請
    行為為行使之高度行為所吸收；又被告等申辦遺失補發貼有被告甲○○照片而內
    容不實之退伍令後復加以行使申辦
    使之高度行為所吸收，均不另論罪。被告二人間就右揭犯行，有犯意聯絡及行為
    分擔，為共同正犯。被告等利用不知情之成年承辦人員陳玉琪行使上開變造之國
    民身分證及使公務員登載不實內容之退伍令，及填寫前述中華民國普通
    書申辦
    書及行使變造國民身分證以供申請
    犯，依刑法第五十五條規定，從一重之行使變造國民身分證以供申請
    處斷。被告等所犯行使變造國民
    變造國民身分證以供申請
    法第五十五條規定，從較重之行使變造國民身分證以供申請
    訴書之犯罪事實雖未敘及被告甲○○與乙○○明知乙○○之退伍令並未遺失，為
    領取貼有甲○○照片之乙○○名義退伍令以便申辦
    年五月八日，持變造之乙○○國民
    縣後備司令部，佯稱乙○○之退伍令遺失，而填寫「臺北縣團管部備除役官士兵
    退伍令（證）遺失證明申請表」，並出示行使變造之乙○○國民
    繳交自己照片二張、變造之乙○○之國民
    使不知情之承辦公務員誤認乙○○之退伍令確實遺失，而將此不實內容記載於職
    務上所掌之公文書，並據以補發貼有甲○○照片之乙○○名義退伍令，足以生損
    害於戶政機關對於國民
    令之正確性之犯行，然該部分事實業據實行公訴檢察官於本院審理時當庭擴充犯
    罪事實，且與公訴人起訴之犯罪事實具有牽連犯之裁判上一罪關係，應為起訴效
    力所及，本院自應併予審究。爰審酌被告甲○○前因詐欺案件，經本院於八十四
    年二月二十四日以八十四年度易字第三六六號判處有期徒刑十月，嗣經臺灣高等
    法院駁回上訴而確定，惟未到案執行而遭通緝（不構成累犯），有前開前案紀錄
    表可佐，竟為躲避追緝出境洽商而萌本案犯意之動機，被告乙○○為協助甲○○
    出境之犯罪動機，其二人犯罪目的、共同實施犯罪行為之手段、所為犯行對於戶
    政機關就國民
    照申請、核發及管理正確性所生之危害，及犯罪後坦承犯行、態度良好等一切情
    狀，分別量處如主文第一項、第二項所示之刑，並均諭知易科罰金之折算標準，
    以資懲儆。被告乙○○前未曾受有期徒刑以上刑之宣告，有臺灣高等法院被告全
    國前案紀錄表一件在卷可按（見本院卷），因一時失慮，致罹刑典，經此偵審程
    序及刑之宣告後，應知警惕而無再犯之虞，本院因認暫不執行其刑為當，爰併宣
    告如主文所示之緩刑，用啟自新。
三、如附表編號一所示變造之「乙○○」國民
    張），為被告乙○○所有，供犯罪所用之物，其上照片復屬共犯即被告甲○○所
    有，業據被告二人供明在卷，爰依刑法第三十八條第一項第二款之規定，宣告沒
    收之。又如附表編號二、三所示九十年五月八日申請補發之乙○○名義退伍令一
    張（含其上被告甲○○照片一張）及
    義
    罪所得之物，業據被告甲○○供陳在卷，爰依刑法第三十八條第一項第三款規定
    ，宣告沒收。至
    申請書及其上變造之乙○○國民
    供犯罪所用之物，惟已提出申請而由外交部領事事務局保管，非屬被告等所有之
    物，爰不為沒收之諭知。
四、公訴意旨另以：被告甲○○持上開變造之國民
    並涉有刑法第二百十六條、第二百十條之偽造私文書罪嫌；且被告甲○○利用不
    知情之陳玉琪持上開變造之國民身分證向外交部領事事務局申辦
    出入境之行為，亦涉有刑法第二百十六條、第二百十四條之行使使公務員登載不
    實公文書罪嫌等語。惟按刑法第二百十條之偽造文書，以無製作權之人冒用他人
    名義而製作該文書為要件之一，如果行為人基於他人之授權委託，即不能謂無製
    作權，自不成立該條之罪，最高法院四十七年臺上字第二二六號判例意旨可資參
    照。查本案被告乙○○對於被告甲○○以上開變造國民
    發手續乙事原本知情，則被告甲○○既係經被告乙○○授權辦理申辦退伍令遺失
    補發手續填寫申請書等事宜，自不成立刑法上偽造私文書罪。次按刑法第二百十
    四條所謂使公務員登載不實事項於公文書罪，須一經他人之聲明或申報，公務員
    即有登載之義務，並依其所為之聲明或申報予以登載，而屬不實之事項者，始足
    構成，若其所為聲明或申報，公務員尚須為實質之審查，以判斷其真實與否，始
    得為一定之記載者，即非本罪所稱之使公務員登載不實，最高法院七十三年臺上
    字第一七一○號判例意旨參照。查被告甲○○以變造之國民
    載內容不實之退伍令利用不知情之陳玉琪提出於外交部領事事務局以申辦
    惟外交部領事事務局核發
    與「使公務員登載不實」同視，則被告甲○○嗣後持該
    使使公務員登載不實公文書罪。此外，復查無其他積極證據足認被告等此部分犯
    行確有公訴人指訴之偽造私文書及行使使公務員登載不實公文書之犯行，而公訴
    人認此部分與前開論罪科刑部分有牽連犯之裁判上一罪關係，爰不另為無罪之諭
    知。
據上論斷，應依刑事訴訟法第二百九十九條第一項前段，
、第一項，刑法第十一條前段、第二十八條、第二百十六條、第二百十二條、第二百
十四條、第五十五條、第四十一條第一項前段、第七十四條第一款、第三十八條第一
項第二款、第三款，罰金罰鍰提高標準條例第一條前段、第二條，判決如主文。
本案經檢察官劉承武到庭執行職務
中　　　華　　　民　　　國　　九十三　　年　　　十一　　月　　十二 　　日
                                臺灣臺北地方法院刑事第八庭
                                    審判長法  官 陳德民
                                          法  官 陳芃宇
                                          法  官 張筱琪
如不服本判決，應於判決送達後十日內，向本院提出上訴狀。
右正本證明與原本無異。
                                          書記官 李玟郁
中　　　華　　　民　　　國　　九十三　　年　　　十一　　　月　二十三 　日
中華民國刑法第二百十二條
 (偽造變造特種文書罪)
偽造、變造護照、旅券、免許證、特許證及關於品行、能力服務或其他相類之證書、
介紹書，足以生損害於公眾或他人者，處一年以下有期徒刑、拘役或三百元以下罰金
。
中華民國刑法第二百十四條
(使公務員登載不實罪)
明知為不實之事項，而使公務員登載於職務上所掌之公文書，足以生損害於公眾或他
人者，處三年以下有期徒刑、拘役或五百元以下罰金。
中華民國刑法第二百十六條
(行使偽造變造或登載不實之文書罪)
行使第二百十條至第二百十五條之文書者，依偽造、變造文書或登載不實事項或使登
載不實事項之規定處斷。
護照條例第二十三條
偽造、變造國民身分證以供申請護照，足以生損害於公眾或他人者，處五年以下有期
徒刑、拘役或科或併科新臺幣五十萬元以下之罰金。
行使前項文書者，亦同。
將國民身分證交付他人或謊報遺失，以供冒名申請護照者，處五年以下有期徒刑、拘
役或科或併科新臺幣十萬元以下之罰金。前項冒用名義者，亦同。
受託申請護照，明知第一項至第四項事實或偽造、變造或冒用之照片，仍代申請者，
處五年以下有期徒刑、拘役或科或併科新臺幣十萬元以下之罰金。
附表：
一、變造之「乙○○」國民身分證一張（含其上被告甲○○照片一張）。
二、九十年五月八日申請補發之乙○○名義退伍令一張（含其上被告甲○○照片一張
    ）。
三、護照號碼000000000號之乙○○名義護照一本（含其上被告甲○○照片
    一張）。
